【裁判字號】    97,易,941
【裁判日期】    970619
【裁判案由】    詐欺
【裁判全文】
臺灣臺北地方法院刑事判決               97年度易字第941號
公  訴  人  臺灣臺北地方法院檢察署檢察官
被      告  甲○○
                      樓
上列被告因詐欺案件，經檢察官提起公訴（96年度偵字第4810號）
，本院判決如下：
    主  文
甲○○幫助意圖為自己不法之所有，以詐術使人將本人之物交付
，處拘役肆拾日，如易科罰金，以新臺幣壹仟元折算壹日。減為
拘役貳拾日，如易科罰金，以新臺幣壹仟元折算壹日。
    事  實
一、甲○○主觀上預見不詳姓名年籍之成年人收集他人行動電話
    門號卡之目的，係欲供詐欺犯罪用，竟基於幫助他人犯詐欺
    取財之不法所有意圖之不確定故意，於民國95年5月11日至9
    5年8月9日間某日，在不詳地點，將其於95年5月11日向中華
    電信股份有限公司（下稱中華電信）申請補發之0000000000
    號行動電話門號卡，交付予真實姓名年籍不詳之成年人。嗣
    該不詳姓名年籍之成年人，在雅虎奇摩拍賣網站，刊登不實
    之販售行動電話門號儲值卡之廣告訊息，並以上開電話作為
    聯絡專線，誘使不知情之民眾上網瀏覽後，以上開電話進行
    交易聯絡。於95年8月9日乙○○上網瀏覽上開廣告訊息，在
    網站上承買中華電信1張及遠傳易付儲值卡2張，合計新臺幣
    （下同）2100元。乙○○不疑有他，而陷於錯誤，旋於同日
    以電話聯絡後，由網路銀行匯款2100元至對方所指定之陳鈴
    臻（臺灣嘉義地方法院檢察署檢察官以其此部分所為，為前
    案確定判決效力所及，而以96年度偵緝字第16號，為不起訴
    處分確定。）向中國信託商業銀申請設立之000000000000號
    帳戶內。但乙○○匯款後等待多日，仍未收到所承買之商品
    ，始知受騙，乃向警方報案，始經警循線查獲上情。
二、案經嘉義縣警察局民雄分局報告臺灣嘉義地方法院檢察署呈
    請臺灣高等法院檢察署令轉臺灣臺北地方法院檢察署檢察官
    偵查起訴。
    理  由
一、訊據被告甲○○固坦承上開中華電信0000000000號行動電話
    門號係其向中華電信所申辦等情不諱，惟矢口否認有何幫助
    詐欺取財之犯行，並辯稱: 我申辦後遺失，向中華電信申請
    補發後，因當時沒有手機無法使用，放在摩托車車廂內，不
    知何時掉了云云。惟查:
  (一)中華電信0000000000號行動電話門號，係被告於95年5月3日
    向中華電信所申辦，以及被告於95年5月11日曾繳付300元申
    請補發等情，為被告所不爭執，並有中華電信臺灣北區電信
    分公司台北南區營運處95年10月18日南人密（95）字第099
    號函暨所附之申請書（附於嘉義縣警察局民雄分局偵查卷內
    ）、中華電信雙和營運處行動電信業務異動申請書（參偵48
    10號卷第20頁）等在卷可稽。
  (二)被害人乙○○於95年8月9日，在雅虎奇摩拍賣網站上瀏覽上
    開販售行動電話門號廣告後，在網站上承買中華電信1張及
    遠傳易付儲值卡2張，合計2100元，並於同日以網路銀行匯
    款2100元至對方所指定之陳玲臻向中國信託商業銀申請設立
    之000000000000號帳戶內，但始終未收到所承買之商品等情
    ，亦據證人乙○○於警詢時指陳在案（附於嘉義縣警察局民
    雄分局偵查卷內，證人潘仁欺雖未於本院審理時到庭作證，
    但被告對於其於警詢中之證詞之證據能力不爭執，依刑事訴
    訟法第159條之5第2項自得為證據，附此敘明。），並有乙
    ○○之臺灣銀存摺影本、扣款紀錄、雅虎奇摩拍賣網頁資料
    （廣告上所留之服務專線為0000000000）、中國信託商業銀
    函暨所附開戶人資料、帳戶歷史交易查詢等在卷可稽（附於
    嘉義縣警察局民雄分局偵查卷內，陳秋燕即陳玲臻）。
  (三)被告雖否認有何幫助詐欺取財之犯行，並以上詞置辯。但查
    : 被告始終無法提出補發上開門號後曾經遺失之相關事證供
    本院查證。且查，被告於95年5月3日所申請之上開門號遺失
    後，隨即於同年月11日支付300元申請補發新卡。而非逕將
    該門號取消另行申請新卡，足認被告對於上開門號之重視。
    果其於95年5月11日所聲請補發之門號卡亦係遺失，以其先
    前對該門號重視之程度，豈有不立即向中華電信辦理申請補
    發手續之理。但依檢察官所查得之資料，被告除曾於95年5
    月11日辦理上述補發手續外，迄今未就該門號再向中華電信
    公司辦理遺失補發或停用之任何手續，與其先前遺失時之處
    理方式有明顯差異，其不合常理甚明。是本院認被告所辯:
    上開門號卡遺失云云，既乏證據佐證，亦不合常理，應為被
    告卸責之詞，不足採信。
  (四)按刑法之故意犯，可分為直接故意與不確定故意，所謂不確
    定故意即指行為人對於構成犯罪之事實，預見其發生而其發
    生並不違反其本意，刑法第13條第2項定有明文。電信公司
    極為普及，行動電話門號之申請更是非常簡易方便，無信用
    徵信問題，任何人如有使用之需要，均可自行向電信公司申
    請。且一般門號之使用會衍生不確定之電信費用，是衡情並
    無將之交付他人使用之理，如非供犯罪或其他不法目的，應
    無隱匿自己名義而使用他人申請之門號之必要，被告竟仍將
    其所申請之行動電話門號交付他人，並被利用為犯詐欺取財
    罪之聯絡工具使用，此當為被告所能預見，且其發生並未違
    反被告本意，是被告有幫助不法之徒利用其行動電話門號犯
    詐欺取財罪之不確定故意已至為顯然。
  (五)綜合上述，本案被告幫助詐欺之犯行，事證明確，洵堪認定
    。
二、核被告所為，其基於幫助之犯意，提供系爭行動電話，為他
    人之詐欺取財犯行提供助力，係犯刑法第30條第1項、第339
    條第1項之幫助詐欺取財罪。又被告幫助他人犯罪，為幫助
    犯，按正犯之刑減輕之。爰審酌被告提供行動電話門號予他
    人作為詐欺取財之聯絡工具使用，增加被害人尋求救濟之困
    難，並使犯罪之追查趨於複雜，本件被害人因而受詐騙之損
    害金額為2100元之結果，損害尚非極大，以及犯後飾詞圖卸
    之態度等一切情狀，量處如主文所示之刑，並諭知易科罰金
    之折算標準。又本件被告犯罪之時間係於96年4月24日之前
    。被告前雖因未到案，而經臺灣嘉義地方法院檢察署於95年
    12月14日發佈通緝，但被告於中華民國九十六年罪犯減刑條
    例施行前之96年2月3日已通緝到案，尚非屬前開減刑條例第
    5條所定不得減刑之情形。爰依同條例第2條第1項第3款、第
    7條規定，就上開所犯之罪，減其刑期2分之1，並依同條例
    第9條諭知易科罰金折算標準。
據上論斷，應依刑事訴訟法第299條第1項前段，刑法第30條第1
項、第339條第1項、第30條第2項、第41條第1項前段，刑法施行
法第1條之1，中華民國九十六年罪犯減刑條例第2條第1項第3款
、第7條，第9條，判決如主文。
本案經檢察官杜慧玲到庭執行職務。
中    華    民    國    97    年    6     月    19    日
                  刑事第四庭  審判長法  官  劉慧芬
                                    法  官  呂政燁
                                    法  官  李桂英
上正本證明與原本無異。
如不服本判決，應於判決送達後10日內向本院提出上訴狀（應抄
附繕本）。告訴人或被害人如對於本判決不服者，應具備理由請
求檢察官上訴，其上訴期間之計算係以檢察官收受判決正本之日
期為準。
                                    書記官   嚴君珮
中    華    民    國    97    年    6     月    19    日
附錄本案論罪科刑法條全文：
中華民國刑法第339條
（普通詐欺罪）
意圖為自己或第三人不法之所有，以詐術使人將本人或第三人之
物交付者，處5年以下有期徒刑、拘役或科或併科1千元以下罰金
。
以前項方法得財產上不法之利益或使第三人得之者，亦同。
前二項之未遂犯罰之。


司法院資訊處製作；財團法人民間司法改革基金會備份。
